【裁判字號】    91,易,1569
【裁判日期】    920128
【裁判案由】    贓物
【裁判全文】
臺灣板橋地方法院刑事判決                        九十一年度易字第一五六九號
    公  訴  人  臺灣板橋地方法院檢察署檢察官
    被      告  乙○○  男  三.
右列被告因贓物案件，經檢察官提起公訴（九十一年度偵字第五六七號），本院判決
如左：
    主      文
乙○○寄藏贓物，累犯，處拘役拾日，如易科罰金，以佰元折算壹日。
其餘被訴故買贓物部分無罪。
    事      實
一、乙○○有多次違反麻醉藥品管理條例前科，其中一次於民國（下同）八十五年四
    月二十九日，經臺灣基隆地方法院以八十五年度易字第二八九號刑事判決判處有
    期徒刑十月，八十五年六月二十六日，經臺灣高等法院以八十五年度上易字第二
    八七五號刑事判決駁回上訴而告確定，刑期起算日期為八十六年二月五日，指揮
    書原載執行完畢日期為八十六年十二月四日，八十六年十一月二十一日因縮短刑
    期執行完畢。詎其猶不知悔悟，雖明知丁○○所持有之證件（詳如附表所示），
    係來路不明之贓物（係己○○於八十九年十月間某日在臺北縣三重市某漫畫租書
    店所竊取），猶於八十九年年底某日，在臺北縣新莊市○○街某處受丁○○之託
    而寄藏該等證件於其位於臺北縣新莊市○○街二巷十二號五樓之租居處。殆九十
    年一月二十日二十一時三十分許，為警於上址查獲乙○○，並扣得如附表所示之
    證件。
二、案經臺北縣政府警察局蘆洲分局移送臺灣士林地方法院檢察署檢察官呈請臺灣高
    等法院檢察署檢察長令轉臺灣板橋地方法院檢察署檢察官偵查起訴。
    理      由
壹、有罪部分：
一、訊據被告乙○○就右開犯罪事實，除辯稱不知如附表所示之證件係己○○所竊得
    者外，餘均坦承不諱；而丁○○於檢察官偵查中供承：「（在乙○○住處查扣的
    身分證及駕照是否你給他的？）是的，我是寄放他那邊的，時間在去年（八十九
    年）年底，我為了分散贓物才放他那邊，而證件是己○○給我的，用來變造身分
    證後再申請電話用。」（見臺灣士林地方法院檢察署九十年度偵字第二○三九號
    卷第二○六頁背面），嗣其於本院審理中亦證稱：「（是否有交給被告他人之身
    分證、行照、身分證影本、榮民證影本？）有，我是在八十九年年底交給他的，
    是在車上拿給他，當時車子是在新莊市○○街他家附近。」、「（該等物品何來
    ？）己○○在八十九年十月份交給我的，我不知道他為何有這些東西，我聽別人
    說他是從漫畫書店裡偷來的，不是我拿去影印的。」、「（為何要拿給被告？）
    我先放在他那裡，因為我知道是己○○偷來的。因為他要下車我就順便交給他。
    」（見本院九十一年九月二十五日訊問筆錄）；另己○○於檢察官偵查中供稱：
    「（是否與丁○○一起恐嚇汽車商商家？）沒有，丁○○的身分證是我去年（八
    十九年）十或十一月份給他的，當時我在三重的漫畫書店偷身分證，回來後由他
    挑，我偷近二十張，他挑了三、四張。」（見臺灣士林地方法院檢察署九十年度
    偵字第二○三九號卷第二五四頁背面），嗣於本院審理中其亦到庭證稱：「（是
    否有在三重一家漫畫店偷證件拿給證人丁○○？）有，我有聽他說要買手機，漫
    畫書店把證件放在櫃台，有駕照還有學生證，數量滿多的，我不記得那些名字。
    」（見本院九十二年一月十七日審判筆錄），被告與丁○○、己○○所稱且互核
    相符；此外，如附表編號一所示之重型機車行車執照係丙○○於八十九年六月間
    於臺北市某處遺失，另如附表編號二所示之國民身分證係被害人甲○○於八十四
    年初在基隆市碧砂漁港遭竊等情，業據被害人丙○○、甲○○於本院審理中到庭
    證述無誤（見本院九十一年七月十日、九十一年八月六日訊問筆錄），並有被害
    人丙○○立具之「臺北縣警察局贓物認領保管單」一紙（見臺灣士林地方法院檢
    察署九十年度偵字第二○三九號卷第一六五頁）；至於如附表編號三所示之「中
    華民國榮譽國民證」影本所載之名義人蔡漢強業已九十年十一月十六日死亡（見
    卷附「法務部戶役政連結作業系統」查詢資料一紙），另如附表編號四所示之「
    國民身分證」影本所載之名義人「戊○○」經傳拘無著，固無從查明該等證件「
    原本」是否遺失或失竊，然如附表所示之證件均係己○○所竊得者，業如前述，
    是該等證件不論係原本或影本均屬贓物無疑。至於被告雖執前詞置辯，然其所寄
    藏如附表所示之物，均係他人之證件，並分屬不同之人所有，且原係由丁○○所
    持有，衡情被告當可知悉應屬來路不明之贓物，是其縱非明確知悉係己○○於前
    揭時、地所竊得者，亦難諉稱對該等證件並無贓物之認識。
二、從而，本案事證已臻明確，被告犯行洵堪認定，自應依法論科。
三、核被告乙○○所為，係犯刑法第三百四十九條第二項之寄藏贓物罪。查被告乙○○曾因違反麻醉藥品管理條例案件，於八十五年四月二十九日，經臺灣基隆地方
    法院，以八十五年度易字第二八九號刑事判決判處有期徒刑十月，八十五年六月
    二十六日，經臺灣高等法院以八十五年度上易字第二八七五號刑事判決駁回上訴
    而告確定，刑期起算日期為八十六年二月五日，指揮書原載執行完畢日期為八十
    六年十二月四日，八十六年十一月二十一日因縮短刑期執行完畢，此有臺灣高等
    法院檢察署刑案紀錄簡覆表在卷可稽，其於五年內再犯有期徒刑以上本案之罪，
    應依刑法第四十七條之規定論以累犯，並依法加重其刑。爰審酌被告之犯罪動機
    、目的、手段、品行、智識程度、所生危害及犯罪後已見悔意等一切情狀，量處
    如主文所示之刑，並諭知如易科罰金之折算標準（被告乙○○所犯刑法第三百四
    十九條第二項之寄藏贓物罪，其法定最重本刑為五年以下有期徒刑，依行為時之
    刑法第四十一條之規定，原不得易科罰金，惟其行為後之刑法第四十一條業於九
    十年一月十日修正公布，於同年月十二日生效，而修正後之刑法第四十一條第一
    項係規定：「犯最重本刑為五年以下有期徒刑之罪，而受六個月以下有期徒刑或
    拘役之宣告，因身體、教育、職業、家庭之關係或其他正當事由，執行顯有困難
    者，得以一元以上三元以下折算一日。但確因不執行所宣告之刑，難收矯正之效
    ，或難以維持法秩序者，不在此限。」，修正後之刑法第四十一條第一項之規定
    ，將原得易科罰金者之範圍，由僅限於犯最重本刑為三年以下有期徒刑之罪擴大
    至犯最重本刑為五年以下有期徒刑之罪，二相比較，修正前即行為時之規定，尚
    非有利於行為人，是自應依刑法第二條第一項前段之規定，適用裁判時之法律即
    修正後刑法第四十一條第一項前段之規定，而對被告所宣告之刑諭知如易科罰金
    之折算標準），以資懲儆。
貳、無罪部分：
一、公訴意旨另以：被告乙○○基於故買贓物之犯意，於八十九年十二月間，明知真
    實姓名年籍不詳綽號「俊忠」之成年男子所持有之行動電話門號卡（俗稱ＳＩＭ
    卡）計四十張及行動電話服務申請書（原為「張吾瑞」向臺灣大哥大股份有限公
    司申辦行動電話所填寫）一張，係來路不明之贓物，竟仍以每張新臺幣一千五百
    元之價格，向「俊忠」買受，因認被告乙○○涉犯刑法第三百四十九條第二項之
    故買贓物罪嫌。
二、按犯罪事實應依證據認定之，無證據不得推定其犯罪事實；又不能證明被告犯罪
    者，應諭知無罪之判決；刑事訴訟法第一百五十四條、第三百零一條第一項分別
    定有明文。又犯罪事實之認定，應憑真實之證據，倘證據是否真實尚欠明確，自
    難以擬制推測之方法，為其判斷之基礎；而認定犯罪事實之證據係指足以認定被
    告確有犯罪行為之積極證據而言，該項證據自須適合於被告犯罪事實之認定，始
    得採為斷罪資料（參照最高法院五十三年臺上字第六五六號、二十九年上字第三
    一○五號判例）。又所謂贓物，指因財產上之犯罪所取得之財物而言（參照最高
    法院二十三年非字第三七號判例），又刑法上之贓物，乃指侵害財產法益犯罪所
    得之財物而言，必須先有他人犯財產上之罪，而後始有收受、搬運、寄藏、故買
    、牙保贓物行為之可言（參照最高法院七十二年度臺上字第二八五五號刑事判決
    要旨）。
三、公訴人認被告乙○○涉犯前開罪嫌，無非係以被告坦承向他人購買ＳＩＭ卡及行
    動電話服務申請書，並有該等物品扣案足憑為其論斷依據。訊據被告固亦坦承扣
    案之ＳＩＭ卡其中四、五枚係自跳蚤市場所購得，同時並附有一紙行動電話服務
    申請書（申請名義人：「張吾瑞」）；然查：「張吾瑞」經本院查詢，並無此人
    之戶籍資料（見卷附「法務部戶役政連結作業系統」查詢資料一紙）而無從傳訊
    ，然就該等ＳＩＭ卡及行動電話服務申請書何以屬「因財產上之犯罪所取得之財
    物」，並未據檢察官舉證說明，雖經本院函詢亦未查得足以證明該等物品係屬「
    因財產上之犯罪所取得之財物」之事證，且亦無從排除該等物品原係有對價而取
    得者，自不得遽予推論該等物品確係「贓物」，既非「贓物」自不生被告故買「
    贓物」之情事。
四、從而，公訴人認被告乙○○涉犯前揭故買贓物之罪嫌，所依據之事證，尚不足以
    為被告有罪之認定；此外，本院復查無其他積極確切之證據足資認定被告有被訴
    之該犯行，既不能證明被告犯罪，依前開說明，自應依法就該部分為被告無罪之
    諭知。
據上論斷，應依刑事訴訟法第二百九十九條第一項前段、第三百零一條第一項前段，
刑法第三百四十九條第二項、第四十七條、第二條第一項前段、第四十一條第一項前
段，罰金罰鍰提高標準條例第一條前段、第二條，判決如主文。
本案經檢察官魏正杰到庭執行職務。
中    華    民    國      九十二      年      一      月    二十八    日
    臺灣板橋地方法院刑事第五庭
                                          法  官    陳  鴻  清
右正本證明與原本無異。
如不服本判決，應於判決送達後十日內，向本院提出上訴狀。
                                          書記官    林  蔚  然
中    華    民    國      九十二      年      二      月      六      日
附錄本案論罪科刑法條全文：
中華民國刑法第三百四十九條：
收受贓物者，處三年以下有期徒刑、拘役或五百元以下罰金。
搬運、寄藏、故買贓物或為牙保者，處五年以下有期徒刑、拘役或科或併科一千元以
下罰金。
因贓物變得之財物，以贓物論。
附表：
┌──┬────────────────┬───────────────┐
│編號│      證  件  名  稱（名義人）  │  備                      註  │
├──┼────────────────┼───────────────┤
│ 一 │車牌號碼ＡＰＸ－三三號重型機車之│丙○○於八十九年六月間於臺北市│
│    │行車執照（丙○○）              │遺失                          │
├──┼────────────────┼───────────────┤
│ 二 │國民身分證（甲○○）            │甲○○於八十四年初於基隆市碧砂│
│    │                                │漁港失竊                      │
├──┼────────────────┼───────────────┤
│ 三 │中華民國榮譽國民證（蔡漢強）影本│                              │
├──┼────────────────┼───────────────┤
│ 四 │國民身分證（戊○○）影本        │                              │
└──┴────────────────┴───────────────┘


司法院資訊處製作；財團法人民間司法改革基金會備份。
